【裁判字號】    90,交抗,109
【裁判日期】    900423
【裁判案由】    違反道路交通管理處罰條例
【裁判全文】
臺灣高等法院刑事裁定                          九十年度交抗字第一九號
    抗  告  人  臺北巿交通事件裁決所
    受 處 分人  甲○○
右抗告人因受處分人違反道路交通管理處罰條例案件，不服台灣士林地方法院中華民
國九十年三月十三日裁定（九十年度交聲字第八十二號），提起抗告，本院裁定如左
：
    主      文
抗告駁回。
    理      由
一、原裁定以原處分機關即台北市交通事件裁決所係以異議人即受處分人甲○○所有
    ＤＰ—○三七八號自小客車，於民國（下同）八十九年八月十五日上午十一時三
    十三分許及同年八月二十一日上午八時五十分許，分別在敦化南路二段及樂利路
    道路收費停車處所停車，不依規定繳費，為臺北市停車管理處查獲，於八十九年
    九月十三日及同年月十八日以北市交停字第一Ａ0000000號、一Ａ000
    0000號舉發違反道路交通管理事件通知單逕行舉發後，復經臺北市交通事件
    裁決所查證屬實，因依道路交通管理處罰條例第五十六條第一項第十款，均裁處
    罰鍰新台幣（下同）六百元（共計一千二百元）。而受處分人甲○○固不否認於
    上開時地停車未繳費之事實，惟堅決否認有不依規定繳費之事實，辯稱：伊並未
    見任何繳費通知，無從繳費等語。按法院受理有關交通事件，準用刑事訴訟法之
    規定，道路交通管理處罰條例第八十九條定有明文；而犯罪事實應依證據認定之
    ，無證據不得推定其犯罪事實，刑事訴訟法第一百五十四條亦定有明文。又按汽
    車駕駛人在道路收費停車處所停車，不依規定繳費者，依道路交通管理處罰條例
    第五十六條第一項第十款規定，應處新台幣六百元以上一千二百元以下罰鍰。查
    行政機關規劃各道路收費停車路段時，於道路兩端豎立收費停車路段告示牌，乃
    公物提供公用之意思表示，屬於行政處分，依行政程序法第一百條第二項之規定
    ，於公告時即生送達之效力。至使用人依公物之利用關係使用該等公物，因而獲
    得利益，行政機關本得依行政裁量收取使用規費，惟具體使用規費之請求，仍應
    另行合法送達各該使用人；若收受送達而不依規定繳納者，依法得科以行政罰，
    經查：
  (一)受處分人上揭車輛確曾於右揭時、地停車之事實，業據台北市停車管理處掣單舉
    發所出具之臺北市政府交通局北市交停字第一Ａ0000000號、一Ａ000
    0000號舉發違反道路交通管理事件通知單二紙在卷可稽，核其記載之受處分
    人車號、車種及車色，均與受處分人所有之上揭車號車輛相符，亦經原審核對上
    揭車輛之車籍資料無訛，足認受處分人上揭車輛確有上揭停車之事實。
  (二)查台北市停車管理處或各地方停車主管機關，依停車場法第三十一條規定，訂定
    差別之停車費率，向公有（含路邊及公有路外公共停車場）收費停車場之使用人
    收費，其使用關係應認係公法上之營造物（即德文之Anstalt）利用關係。又於
    台北市之計次停車停車當時未繳費，由停車場管理員開停車補費通知單逾五日未
    補繳者，或停車逾時由管理員開停車逾時補繳通知單，逾三日未補繳者，即應由
    管理員填寫「違規停車事件檢舉單」，再轉報由停車管理處核對後，掣發違反道
    路交通管理事件通知單，送裁決單位處理（參見台北市公有收費停車場工作規則
    第二十二條）；故其作成掣單舉發違反道路交通管理事件之行政處分，必先符合
    上揭要件，即公有收費停車場管理員停車補費通知單或停車逾時補繳通知單，必
    已到達相對人始生通知之效力，倘該通知單未經合法送達停車場使用人，則雖其
    逾期未予補繳停車費，仍難認停車場使用人係「不依規定繳費」，即不得以其違
    反道路交通管理處罰條例第五十六條第一項第十款之「汽車駕駛人在道路收費停
    車處所停車，不依規定繳費」予以裁罰。
  (三)以台北市及台北縣現行路邊停車收費方法，因限於電子停車收費器之未普遍裝設
    ，故絕大多數之路邊停車收費，均須以人工方式，由管理員以手抄寫車號及停車
    時間於停車繳費通知單後，將該張停車繳費通知單夾於汽車之雨刷上（按台北市
    公有收費停車場工作規則第二十二條第一項，僅規定路邊計次收費，收費後填寫
    收費三聯單，將收據交停車駕駛人，證明聯夾在該車擋風玻璃上之雨刷下，並未
    規定停車補費通知單或停車逾時補繳通知單得夾置該車擋風玻璃上之雨刷下即完
    成送達），而使停車之駕駛人得以知悉其應繳若干之停車費，此種通知人民繳納
    停車費之方式，就行政機關而言固極為便利，惟該停車場管理員既未曾將上揭通
    知單交付或告知駕駛人，即無法認定該繳費通知單已生送達之效力（繳費通知單
    夾於汽車之雨刷上，而斯時汽車又停放於路邊，實無法於訴訟上可以確定當車主
    回到其停車處所時，其一定可以看到該張繳費單，蓋該張繳費單有可能因為風雨
    而遭吹落，更有甚者亦有可能為他人惡作劇所取走，此時停車之車主即不會看到
    該張繳費通知單，當然於有此種情況發生時，在「道德上」吾人固可要求汽車駕
    駛人應前往路邊之停車收費管理崗亭向管理員詢問其停車之處所適才有無管理員
    開立過繳費通知單，惟衡諸法律面及現實面探究此一問題，實均誠屬困難，先就
    法律層面而言，並無任何法律要求人民遇有上述情況應為如上述高道德標準之處
    置，另就現實層面而言，汽車駕駛人如何去正確找到管理其停車位置之崗亭，縱
    其能發現正確之崗亭，以現行路邊巡場管理員人數之眾多及多數時間均在路邊巡
    場開單，且每位巡場員每日開單之路段均不同，又何能苛責駕駛人去找到開單之
    管理員？當然原處分機關會謂如按照此一推論，豈不每位駕駛人均可執未收到繳
    費通知單為抗辯而拒繳停車費，惟如前所述，當夾於汽車雨刷上之繳費通知單有
    可能因為風雨吹落或為他人惡作劇取走致無法送達到駕駛人之訴訟上合理懷疑無
    法排除以前，又無任何積極證據可以證明當駕駛人回到停車位時，該張繳費單一
    定還在汽車之雨刷上，原審自不能遽認該張繳費通知單確已由駕駛人親自收受，
    現行桃園縣警察局交通隊及桃園縣公有路邊收費停車場管理所，均掣開「桃園縣
    公有路邊收費停車場逾時催（補）繳通知單，依補繳停車費通知單存根聯之車籍
    址郵寄送達通知車主，逾期未繳始再掣單舉發違反道路交通管理處罰條例第五十
    六條第一項第十款，此即完全符合行政處分之程序要件，應為台北市停車管理處
    借鏡，附此敘明。
  (四)從而，本件停車場管理處及管理員既未能證明已將停車繳費通知單送達駕駛人或
    汽車所有人，自難認受處分人係未依規定繳費，即受處分人未收受繳費或補費通
    知之送達或告知，縱其未於停車後五日繳費，仍應認與前揭道路交通管理處罰條
    例第五十六條第一項之處罰要件尚有不符，是原處分機關乃以受處分人有違反前
    揭道路交通管理處罰條例第五十六條第一項第十款規定之行為，裁處受處分人均
    罰鍰新台幣六百元（合計一千二百元），即與上揭行政裁罰之要件不符，自應由
    台北市停車管理處依上揭受處分人停車之事實，重行掣發繳費通知單送達受處分
    人，以憑繳費。綜上所述，原處分機關所認定受處分人有前開違反道路交通管理
    處罰條例之違規事實，於訴訟上並未有任何積極證據，足資證明受處分人於其停
    車位置，已受領該管理員夾置於汽車雨刷上之繳費通知單，即既無積極證據足以
    證明受處分人已接獲該停車繳費通知單而猶有不依規定於期限內繳費之違規行為
    ，受處分人辯稱其並未看到繳費通知單，故未繳費乙節，依前揭說明，及訴訟上
    之待證事實「倘有懷疑，則從被告之利益作解釋」（in dubi opro reo）之證據
    法則，應作成對受處分人有利之認定，而應予採信，此外復查無其他積極證據足
    以證明受處分人有原處分機關所認定之前開違規行為，自應作對受處分人有利之
    認定，原處分機關不察，遽對受處分人為前開裁決，即難認為允當，因認受處分
    人之異議為有理由，將原處分撤銷，改諭知受處分人不罰。經核無不合，抗告人
    即台北市交通事件裁決所對原裁定不服提起抗告，惟未具何理由，是其抗告為無
    理由，應予駁回。
二、據上論斷，應依道路交通管理處罰條例第二十六條、刑法第四百十二條裁定如主
    文。
中      華      民      國    九十      年      四      月     二十三   日
                              臺灣高等法院刑事第十四庭
                                  審判長法  官    陳  祐  輔
                                        法  官    蔡  國 在
                                        法  官    陳  國  文
右正本證明與原本無異。
不得再抗告。
                                        書記官    吳  素  雲
中      華      民      國    九十      年     四       月      二十四  日


司法院資訊處製作；財團法人民間司法改革基金會備份。
